臺灣高等法院高雄分院刑事判決
111年度上訴字第846號
上  訴  人  
即  被  告  鄭清木



選任辯護人  伍安泰律師（法扶律師）
上列上訴人即被告因違反毒品危害防制條例等案件，不服臺灣橋
頭地方法院110年度訴字第469號，中華民國111年7月15日第一審
判決（起訴案號：臺灣橋頭地方檢察署110年度偵字第14150、14
498、14499號），提起上訴，本院判決如下：
    主  文
上訴駁回。
    事實及理由
一、本案審理範圍：
　　按上訴得明示僅就判決之刑、沒收或保安處分一部為之。刑
    事訴訟法第348條第3項定有明文。考其立法理由：為尊重當
    事人設定攻防之範圍，並減輕上訴審審理之負擔，容許上訴
    權人僅針對刑、沒收或保安處分一部提起上訴，其效力不及
    於原審所認定之各犯罪事實，此部分犯罪事實不在上訴審審
    查範圍。基此，本件上訴人即被告甲○○（下稱被告）及其辯
    護人於本院審理時，已明示只對原審判決之量刑事項提起上
    訴，至於原審所為之犯罪事實、沒收等，則不在上訴範圍（
    本院卷第104、168頁），依前開說明，本院僅就原審判決量
    刑妥適與否，進行審理，至於原審判決其他部分，則非本院
    審查範圍，故就此量刑所依附之犯罪事實、證據、所犯法條
    、沒收等部分，均援用原審判決之記載（如附件）。
二、被告上訴意旨略以：
　　被告本案販賣所用之毒品海洛因，係查獲當日向黃Ｏ雪所購
    買，且被告於警詢時已供出上手黃Ｏ雪，請提訊黃Ｏ雪證明此
    節，並依毒品危害防制條例第17條第1項之規定減輕其刑，
    另請審酌本案情節，予被告從輕量刑之機會云云。
三、上訴駁回之論斷：
　㈠按毒品危害防制條例第17條第1項規定：「犯第四條至第八條
    、第十條或第十一條之罪，供出毒品來源，因而查獲其他正
    犯或共犯者，減輕或免除其刑」。而所謂「因而查獲其他正
    犯或共犯」，須警方或偵查犯罪機關因被告供出毒品來源，
    而知悉並據以查獲其他正犯或共犯者，始能獲上述減輕或免
    除其刑之寬典。本件被告固供稱：本案販賣所用之毒品海洛
    因，係查獲當日向黃Ｏ雪所購買云云。惟經原審函查相關檢
    警機關結果，因被告僅提供黃Ｏ雪之圖片，而未提供與本案
    相關之販毒事證供檢警機關查緝，致無法追查等情，有高雄
    市政府警察局湖内分局110年12月31日高市警湖分偵字第110
    72839800號函在卷可按（參原審卷第95頁），本院再依被告
    及其辯護人之聲請，函請員警前往監獄詢問黃Ｏ雪以查明此
    節，經黃Ｏ雪於警詢時陳稱：當天沒有賣毒品給被告，只有
    與被告一起去勒戒所探望其老公，但一出勒戒所就遭台南市
    政府警察刑警大隊之員警逮捕，隔天回家才發現被告與其他
    人共同侵入其住宅竊盜，因其不願意與被告就竊盜案和解，
    被告不高興就稱其為毒品上游等語，有高雄市政府警察局湖
    內分局111年10月11日函暨所附黃Ｏ雪111年10月7日之調查筆
    錄在卷可稽（見本院卷第141至145頁），顯見本件並未因被
    告之供述而查獲黃Ｏ雪有販賣毒品之情事，自無從依毒品危
    害防制條例第17條第1項之規定減刑，故被告所辯，並不可
    採。
　㈡又刑之量定，係實體法上賦予法院得依職權裁量之事項，苟
    已以行為人之責任為基礎，並斟酌刑法第57條各款所列情狀
    ，在法定刑度內，酌量科刑，無偏執一端，致明顯失出失入
    情形，即不得任意指摘為違法。原審判決就被告所犯各罪，
    已綜合審酌刑法第57條科刑等一切情狀，且依毒品危害防制
    條例第17條第2項規定均減輕其刑，及就販賣第一級毒品罪
    部分，依刑法第59條之規定遞減其刑，並說明被告知悉海洛
    因、甲基安非他命使用容易成癮，濫行施用，非但對施用者
    身心造成傷害，因其成癮性，常使施用者經濟地位發生實質
    改變而處於劣勢，容易造成家庭破裂戕害國力，仍無視國家
    對於查緝毒品之禁令，不顧販賣及轉讓對象可能面臨之困境
    ，為本案販賣及轉讓毒品之犯行，其所為已助長毒品流通，
    致生危害於社會及他人身體健康；考量被告前有施用毒品、
    竊盜、侵占、偽造文書、妨害風化等前科，素行非佳；兼衡
    被告坦承犯行之犯後態度；暨審酌其販賣毒品之價量及轉讓
    禁藥之數量及對象人數；及被告自陳國中畢業之智識程度、
    入所戒治前擔任看護工作、已婚、與母親、配偶同住之生活
    狀況等一切情狀，分別量處有期徒刑7年8月、7月，並考量
    被告所犯二罪為同日晚上，在同一地點所犯，且2罪均是毒
    品相關之犯罪，行為對象亦有重疊，依上情及限制加重原則
    等一切情狀，定被告之應執行刑為7年10月，經核原審判決
    所量定之刑罰，已兼顧被告相關有利與不利之科刑資料，客
    觀上並未逾越法定刑度，又非濫用其裁量權限，核屬事實審
    法院量刑職權之適法行使，並不違背比例原則、公平原則及
    罪刑相當原則。在同一犯罪事實與情節，如別無其他加重或
    減輕之原因，下級審法院量定之刑，亦無過重或失輕之不當
    情形，則上級審法院對下級審法院之職權行使，原則上應予
    尊重。從而，被告上訴意旨請求從輕量刑，亦不可採。
四、綜上所述，本件被告上訴意旨指摘原審未依毒品危害防制條
    例第17條第1項之規定減輕其刑及量刑過重，顯係就原審裁
    量職權之適法行使及已經原審論斷、說明之事項，依憑己意
    ，再事爭執，自非可採。從而，本件被告上訴均無理由，應
    予駁回。
據上論斷，應依刑事訴訟法第373條、第368條，判決如主文。
本案經檢察官黃聖淵提起公訴，檢察官陳俊宏到庭執行職務。
中　　華　　民　　國　　111 　年　　11　　月　　24　　日
                  刑事第五庭    審判長法  官  簡志瑩
                                      法  官  唐照明
                                      法  官  王俊彥
以上正本證明與原本無異。
如不服本判決應於收受本判決後20日內向本院提出上訴書狀，其
未敘述上訴理由者，並得於提起上訴後20日內向本院補提理由書
狀（均須按他造當事人之人數附繕本）「切勿逕送上級法院」。
中　　華　　民　　國　　111 　年　　11　　月　　24　　日
                                      書記官  郭蘭蕙
附錄本判決論罪科刑法條：
毒品危害防制條例第4條第1項
製造、運輸、販賣第一級毒品者，處死刑或無期徒刑；處無期徒
刑者，得併科新臺幣三千萬元以下罰金。

藥事法第83條第1項
明知為偽藥或禁藥，而販賣、供應、調劑、運送、寄藏、牙保、
轉讓或意圖販賣而陳列者，處七年以下有期徒刑，得併科新臺幣
五千萬元以下罰金。
＜附件＞
臺灣橋頭地方法院刑事判決　
110年度訴字第469號
公　訴　人　臺灣橋頭地方檢察署檢察官
被　　　告　甲○○　
指定辯護人　沈聖瀚律師
上列被告因違反毒品危害防制條例等案件，經檢察官提起公訴（
110年度偵字第14150、14498、14499號），本院判決如下：
    主  文
甲○○犯附表一、二所示共貳罪，分別處附表一、二主文欄所示之
刑及沒收。應執行有期徒刑柒年拾月。
    犯罪事實
一、甲○○知悉海洛因係毒品危害防制條例所列管之第一級毒品，
    不得持有、販賣，亦知悉甲基安非他命係經行政院衛生署（
    後改制為衛生福利部，下同）公告查禁，而屬藥事法所列管
    之禁藥，依法不得轉讓。竟分別為下列犯行：
  ㈠甲○○基於販賣第一級毒品賺取量差利潤以營利之犯意，於附
    表一所示時間、地點，販賣附表一所示價量之第一級毒品海
    洛因與王瑞璋（販賣時間、地點、價量、詳細交易過程，詳
    見附表一所示）。
  ㈡甲○○另基於轉讓禁藥之犯意，於附表二所示之時間、地點
    ，無償轉讓禁藥甲基安非他命（無積極證據證明淨重達10公
    克以上）與王Ｏ璋、王Ｏ蘭施用。嗣因警偵辦黃Ｏ雪位於高雄
    市路○區○○街00號住處遭竊乙案，調閱監視器錄影畫面，並
    於民國110年10月21日下午4時28分許，持本院核發之搜索票
    前往甲○○、陳Ｏ蓉當時位於臺南市○區○○街00號8樓之1之居所
    及所使用之車牌號碼000-0000號自用小客車執行搜索，因而
    查悉上情。 
二、案經高雄市政府警察局湖內分局報告臺灣橋頭地方檢察署檢
    察官偵查起訴。
　　理    由
一、按被告以外之人於審判外之言詞或書面陳述，除法律有規定
    者外，不得作為證據；惟按被告以外之人於審判外之陳述，
    雖不符合刑事訴訟法第159條之1至第159條之4之規定，但經
    當事人於審判程序同意作為證據，法院審酌該言詞陳述或書
    面陳述作成時之情況，認為適當者，亦得為證據；當事人、
    代理人或辯護人於法院調查證據時，知有刑事訴訟法第159
    條第1 項不得為證據之情形，而未於言詞辯論終結前聲明異
    議者，視為有前項之同意，刑事訴訟法第159條第1項及第15
    9條之5分別定有明文。本判決下述所引用之傳聞證據，業經
    檢察官、辯護人及被告甲○○於本院準備程序及審判程序時表
    示同意有證據能力（見訴卷第186頁至第187頁、第371頁至
    第372頁），或未於言詞辯論終結前聲明異議（見訴卷第372
    頁至第384頁），本院審酌上開證據資料製作時之情況，核
    無任何不法之瑕疵，亦認適為本案認定事實之依據，依刑事
    訴訟法第159條之5之規定，均有證據能力。
二、認定犯罪事實所憑證據及理由
  ㈠上開犯罪事實欄一㈠（即附表一）
  ⒈上開犯罪事實欄一㈠（即附表一），業據被告於警詢、偵訊、
    本院準備程序及審判程序坦承不諱（見警二卷第17頁至第18
    頁；偵卷第8 頁；訴卷第185頁、第371頁、第385頁），核
    與證人王瑞璋所述相符（證人就該次買賣之證述，詳見附表
    一販毒對象欄所示），且有監視器錄影畫面擷圖（見警一卷
    第77頁至第83頁）、本院核發對被告、陳彥蓉執行搜索之11
    0年度聲搜字第580號搜索票（見警二卷第7頁）、高雄市政
    府警察局湖內分局搜索扣押筆錄、扣押物品目錄表（執行處
    所：臺南市北區西華街與北忠街口自小客車000-000車輛，
    見警二卷第77頁至第81頁）、高雄市政府警察局湖內分局搜
    索扣押筆錄、扣押物品目錄表（執行處所：臺南市○區○○街0
    0號8樓之1，見警二卷第85頁至第89頁）、現場蒐證照片（
    見警二卷第93頁至第97頁）附卷可稽，洵堪認定。
　⒉按販賣毒品之所謂販賣行為，係行為人基於營利之目的，而
    販入或賣出毒品而言。販賣毒品者，其主觀上須有營利之意
    圖，且客觀上有販賣之行為，即足構成，至於實際上是否已
    經獲利，則非所問。即於有償讓與他人之初，係基於營利之
    意思，並著手實施，而因故無法高於購入之原價出售，最後
    不得不以原價或低於原價讓與他人時，仍屬販賣行為。必也
    始終無營利之意思，縱以原價或低於原價有償讓與他人，方
    難謂為販賣行為，而僅得以轉讓罪論處（最高法院93年度臺
    上字第1651號判決要旨參照）。又販賣海洛因，本無一定價
    格，各次買賣之價格，當亦各有差異，隨供需雙方之資力、
    關係之深淺、需求之數量、貨源之充裕與否、販賣者對於資
    金之需求如何及殷切與否，以及政府查緝之態度，進而為各
    種不同之風險評估，而為機動性之調整，是其價格標準，自
    非一成不變，且販賣者從各種「價差」或「量差」或係「純
    度」謀取利潤方式，或有差異，然其所圖利益之非法販賣行
    為目的，則屬相同，並無二致。衡以近年來毒品之濫用，危
    害國民健康與社會安定日益嚴重，治安機關對於販賣或施用
    毒品之犯罪行為，無不嚴加查緝，各傳播媒體對於政府大力
    掃毒之決心亦再三報導，已使毒品不易取得且物稀價昂，苟
    被告於有償買賣第一級毒品海洛因之交易過程中無利可圖，
    實無甘冒被取締移送法辦判處重刑之危險而平白從事海洛因
    買賣之理。是其販入之價格必較其出售之價格為低，而有從
    中賺取買賣價差或量差牟利之意圖及事實，應屬合理認定。
    本件犯罪事實欄一㈠（即附表一）所示交易，既是有償交易
    ，被告亦坦承其係為賺取量差，可從中拿取毒品施用，而為
    本案販賣毒品犯行等語（見訴卷第186頁）。堪認被告為本
    案犯罪事實欄一㈠（即附表一）之販賣毒品犯行，有營利之
    意圖無訛。
　㈡上開犯罪事實欄一㈡（即附表二）
    上開犯罪事實欄一㈡（即附表二），業據被告於偵訊、本院
    準備程序及審判程序坦承不諱（見偵卷第8 頁；訴卷第185
    頁、第371頁、第385頁），核與證人即轉讓對象王Ｏ璋、王Ｏ
    蘭所述相符（各該證人就該次轉讓之證述，詳見附表二轉讓
    對象欄所示），並有監視器錄影畫面擷圖（見警一卷第85頁
    ）、本院核發對被告、陳彥蓉執行搜索之110年度聲搜字第5
    80號搜索票（見警二卷第7頁）、高雄市政府警察局湖內分
    局搜索扣押筆錄、扣押物品目錄表（執行處所：臺南市北區
    西華街與北忠街口自小客車000-0000車輛，見警二卷第77頁
    至第81頁）、高雄市政府警察局湖內分局搜索扣押筆錄、扣
    押物品目錄表（執行處所：臺南市○區○○街00號8樓之1，見
    警二卷第85頁至第89頁）、現場蒐證照片（見警二卷第93頁
    至第97頁）附卷可稽，洵堪認定。
　㈢綜上所述，足認被告就前揭犯罪事實欄一㈠（即附表一）、犯
    罪事實欄一㈡（即附表二）所為之任意性自白，均與事實相
    符，皆堪採信。本案事證明確，被告就前揭犯罪事實欄一㈠
    、㈡所示犯行，均堪認定，皆應予依法論科。
三、論罪科刑
  ㈠核罪
  1.按海洛因係毒品危害防制條例第2條第2項第1 款所規範之第
    一級毒品，不得持有、販賣。是核被告就犯罪事實欄一㈠（
    即附表一）所為，係犯毒品危害防制條例第4條第1項之販賣
    第一級毒品罪。被告就犯罪事實欄一㈠（即附表一）所示之
    持有海洛因之低度行為，為其後販賣海洛因之高度行為所吸
    收，不另論罪。
　2.按甲基安非他命係毒品危害防制條例第2條第2項第2 款所規
    範之第二級毒品，不得轉讓、持有。又甲基安非他命與其他
    同屬第二級毒品之MDMA、MDA 、安非他命等成分均屬安非他
    命類藥品，業經行政院衛生署75年7月11日以衛署藥字第597
    627 號公告，為有效管理安非他命類藥品與其衍生物之冊類
    及其製劑，重申公告禁止使用，而均屬藥事法第22條第1 項
    第1款所規定之「禁藥」（即藥事法第22條第1 項第1款所稱
    之「經中央衛生主管機關明令公告禁止製造、調劑、輸入、
    輸出、販賣或陳列之毒害藥品」）。嗣雖又經同署公告列為
    化學合成類麻醉藥品管理，仍不失其為禁藥之性質（最高法
    院82年度臺上字第2259號判決意旨參照）。而明知為禁藥而
    轉讓者，藥事法第83條亦定有處罰明文。故行為人明知為禁
    藥即甲基安非他命而轉讓予他人者，除成立毒品危害防制條
    例第8條第2項之「轉讓第二級毒品罪」外，亦構成藥事法第
    83條第1 項之「轉讓禁藥罪」，此係屬同一犯罪行為而同時
    有2 種法律可資處罰之「法條（規）競合」情形，應依「重
    法優於輕法」、「後法優於前法」等法理，擇一處斷。而毒
    品危害防制條例第8條第2項轉讓第二級毒品罪之法定本刑為
    「6月以上5年以下有期徒刑，得併科新臺幣70萬元以下罰金
    」。藥事法第83條第1項轉讓禁藥罪之法定本刑為「7年以下
    有期徒刑，得併科新臺幣5,000 萬元以下罰金」，故除轉讓
    之第二級毒品甲基安非他命達淨重10公克以上，或成年人轉
    讓與未成年人，或明知為懷胎婦女而轉讓，而有應依毒品危
    害防制條例第8條第6項及第9條之規定加重其刑至2 分之1之
    情形者外，因藥事法第83條第1 項之罪之法定本刑顯較毒品
    危害防制條例第8條第2項之罪之法定本刑為重，應依重法優
    於輕法之原則，擇較重之藥事法第83條第1 項轉讓禁藥罪論
    處（最高法院109 年度台上大字第1089號裁定要旨參照）。
    查被告於犯罪事實欄一㈡（即附表二）轉讓禁藥甲基安非他
    命與王Ｏ璋、王Ｏ蘭施用，無證據證明淨重達10公克以上，已
    如前述。是核被告犯罪事實欄一㈡（即附表二）所為，係犯
    藥事法第83條第1 項之轉讓禁藥罪。又持有禁藥行為並不成
    立犯罪，自無持有禁藥之行為為轉讓禁藥之行為吸收之問題
    。
　㈡被告就犯罪事實欄一㈠（即附表一）、犯罪事實欄一㈡（即附
    表二）所犯各罪，犯意各別，行為互異，應予分論併罰。另
    被告就犯罪事實欄一㈡（即附表二）雖同時轉讓禁藥甲基安
    非他命予王Ｏ璋、王Ｏ蘭施用，然因其犯行所侵害者為單一之
    社會法益，是仍應僅成立一個轉讓禁藥罪，公訴意旨認此部
    分構成想像競合，容有誤會，併此敘明。
　㈢按被告之「累犯事實」，係對被告不利之事項，且基於刑法
    特別預防之刑事政策，此係被告個人加重刑罰之前提事實，
    單純為被告特別惡性之評價，與實體公平正義之維護並無直
    接與密切關聯，尚非法院應依職權調查之範圍，自應由檢察
    官負主張及指出證明方法之實質舉證責任，檢察官所提出之
    相關證據資料，應經嚴格證明程序，即須有證據能力並經合
    法調查，方能採為裁判基礎。如此被告始能具體行使其防禦
    權，俾符合當事人對等及武器平等原則，而能落實中立審判
    之本旨及保障被告受公平審判之權利（最高法院110年度台
    上大字第5660號裁定、110年度臺上字第5660號判決意旨參
    照）。查本件起訴書雖有記載被告構成累犯之事實及請求本
    院依刑法第47條第1項規定加重被告之刑，然檢察官於本件
    言詞辯論終結前，並未就此提出相關證據資料，復於本院審
    判程序陳明就被告構成累犯之前科，不請求依刑法第47條第
    1項加重其刑，僅請求作為刑法第57條量刑審酌等語（見訴
    卷第387頁），揆諸前開裁判意旨，本院自無從依刑法第47
    條第1項規定加重被告之刑，而僅將被告相關前科紀錄列入
    刑法第57條第5款之量刑審酌事項（詳後述），合先敘明。
　㈣刑之減輕與否
  ⒈被告就犯罪事實欄一㈠（即附表一）所示之販賣第一級毒品
    罪，於偵查及審判中均自白犯罪，已如前述，應依毒品危害
    防制條例第17條第2 項之規定，減輕其刑。
　⒉按行為人轉讓同屬禁藥之第二級毒品甲基安非他命（未達法
    定應加重其刑之一定數量）予成年人（非孕婦），依重法優
    於輕法之原則，擇較重之藥事法第83條第1 項轉讓禁藥罪論
    處，如行為人於偵查及歷次審判中均自白，仍應適用毒品危
    害防制條例第17條第2項規定減輕其刑（最高法院109年度台
    上大字第4243號裁定、109 年度台上字第4243號判決意旨參
    照）。被告就犯罪事實欄一㈡（即附表二）所犯轉讓禁藥罪
    ，於偵查及審判中均自白犯罪，已如前述，應依毒品危害防
    制條例第17條第2 項之規定，減輕其刑。
　⒊按毒品危害防制條例第17條第1 項規定所稱「供出毒品來源
    ，因而查獲其他正犯或共犯者」，係指犯罪行為人供出毒品
    來源之對向性正犯，或與其具有共同正犯、共犯（教唆犯、
    幫助犯）關係之毒品由來之人的相關資料，諸如其前手或共
    同正犯、共犯之姓名、年籍、住居所或其他足資辨別之特徵
    等項，使調查或偵查犯罪之公務員得據以對之發動調查或偵
    查程序，並因此而確實查獲其人、其犯行者，始足該當（最
    高法院99年度臺上字第2218號判決要旨參照）。被告雖稱其
    本案海洛因及甲基安非他命毒品來源為黃Ｏ雪等語（見警二
    卷第19頁；偵卷第8頁）。然被告僅提供黃Ｏ雪之圖片，而未
    提供與本案相關之販毒事證供檢警機關查緝，致無法追查等
    情，此有高雄市政府警察局湖内分局110年12月31日高市警
    湖分偵字第11072839800號函及檢附被告所提供圖片(見訴卷
    第97頁、第105頁至第109頁)在卷可稽。另黃Ｏ雪雖因於109
    年8月至110年7月7日涉嫌販賣甲基安非他命及海洛因與被告
    ，而經另案警察機關即臺南市政府警察局刑事警察大隊及臺
    南市政府警察局第四分局報告臺灣橋頭地方檢察署檢察官以
    110年度偵字第12086、14237、14896號提起公訴，有該案起
    訴書在卷可稽（見訴卷第217頁至第227頁）。然經調取本院
    110年度聲搜字第420號全案卷宗，可知犯罪偵查機關在本案
    被告110年10月22日供出其毒品來源為黃Ｏ雪前，即透過勘查
    及行動蒐證，知悉黃Ｏ雪有涉嫌販賣毒品與被告等節，並自1
    10年4月3日起以黃Ｏ雪涉嫌販賣毒品而實施通訊監察黃Ｏ雪所
    持用之手機門號，並因而查得被告分別於110年6月11日、11
    0年6月15日、110年7月7日有前往黃Ｏ雪位於高雄市路○區○○
    街00號住處購買毒品，有臺南市政府警察局刑事警察大隊11
    0年8月12日偵查報告（見聲搜一卷第7頁至第15頁）、本院1
    10年度聲監字第159號、110年度聲監續字第346號、110年度
    聲監續字第449號通訊監察書及電話附表(見聲搜一卷第89頁
    至第103頁)及蒐證照片（見聲搜一卷第107頁至第110頁）在
    卷可稽，並經本院調閱該案全案卷宗，核閱無訛，有該卷宗
    影卷可參。綜上，本件未有因被告之供述查獲黃Ｏ雪有販賣
    毒品情事，被告就犯罪事實欄一㈠（即附表一）所示之販賣
    第一級毒品罪，及犯罪事實欄一㈡（即附表二）所示之轉讓
    禁藥罪，自無從依毒品危害防制條例第17條第1項規定減輕
    或免除其刑，附此敘明。
　⒋按刑之量定，為求個案裁判之妥當性，法律固賦予法院裁量
    權，但此項裁量權之行使，除應依刑法第57條之規定，審酌
    行為人及其行為等一切情狀，為整體之評價，並應顧及比例
    原則與平等原則，使罪刑均衡，輕重得宜，以契合社會之法
    律感情。刑法第59條規定犯罪之情狀可憫恕者，得酌量減輕
    其刑，其所謂「犯罪之情狀」，與同法第57條規定科刑時應
    審酌之一切情狀，並非有截然不同之領域，於裁判上酌減其
    刑時，應就包括刑法第57條所列舉之10款事項等犯罪一切情
    狀，予以全盤考量，審酌其犯罪有無可憫恕之事由，如有無
    特殊之原因與環境，在客觀上足以引起一般同情，以及宣告
    法定低度刑，是否猶嫌過重等，以為判斷。又按有無刑法第
    59條酌減其刑之適用，應就被告犯罪行為時之情狀為觀察，
    尚難因其在犯罪後，另有類如自白等法定減輕其刑之事由，
    即反推無刑法第59條之適用，否則將有違毒品危害防制條例
    第17條第2 項鼓勵被告自白認罪，開啟其自新之路之立法意
    旨。況毒品危害防制條例第17條第2 項之增訂，既出於採行
    寬厚之刑事政策，當無排除刑法第59條規定同時適用之理。
    查本件被告因身染施用毒品之惡習，有臺灣高等法院被告前
    案紀錄表在卷可參（見訴卷第331 頁至第358頁），進而為
    本件販賣第一級毒品之行為，究其原因當係肇於其本身無法
    戒絕毒品，亦不知尋覓適當之機構協助導正，其販賣第一級
    毒品之行為雖不可取，然其本案販賣毒品之對象僅有1 位，
    次數僅1次，販賣金額價量亦非甚多，相對於長期且大量販
    賣毒品之大毒梟，對社會治安及國民健康所造成之危害尚屬
    較輕，且其本案所犯之販賣第一級毒品罪，依毒品危害防制
    條例第17條第2 項自白減刑規定減輕其刑後，仍為最輕本刑
    15年以上有期徒刑之罪，尚顯過重，而有情輕法重之情形，
    客觀上足以引起一般人之同情，爰就被告所犯犯罪事實欄一
    ㈠（即附表一）販賣第一級毒品罪，再依刑法第59條規定酌
    減其刑，並依法遞減之。
　㈤爰審酌被告知悉海洛因、甲基安非他命使用容易成癮，濫行
    施用，非但對施用者身心造成傷害，因其成癮性，常使施用
    者經濟地位發生實質改變而處於劣勢，容易造成家庭破裂戕
    害國力，仍無視國家對於查緝毒品之禁令，不顧販賣及轉讓
    對象可能面臨之困境，為本案販賣及轉讓毒品之犯行，其所
    為已助長毒品流通，致生危害於社會及他人身體健康；考量
    被告前有施用毒品、竊盜、侵占、偽造文書、妨害風化等前
    科，有其之臺灣高等法院被告前案紀錄表在卷可稽（見訴卷
    第331 頁至第358頁），素行非佳；兼衡被告坦承犯行之犯
    後態度；暨審酌其販賣毒品之價量及轉讓禁藥之數量及對象
    人數；及被告自陳國中畢業之智識程度、入所戒治前擔任每
    月新臺幣（下同）約2萬8,000元至3萬元之看護工作、已婚
    、與母親、配偶同住之生活狀況（見訴卷第386頁被告於本
    院審判程序所述）等一切情狀，分別量處被告如附表一、附
    表二主文欄所示之刑（詳見附表一、附表二主文欄所示）。
    又按數罪併罰之定應執行之刑，係出於刑罰經濟與責罰相當
    之考量，並非予以犯罪行為人或受刑人不當之利益，相較於
    刑法第57條所定科刑時應審酌之事項係對一般犯罪行為之裁
    量，定應執行刑之宣告，乃對犯罪行為人本身及所犯各罪之
    總檢視，除應考量行為人所犯數罪反應出之人格特性，並應
    權衡審酌行為人之責任與整體刑法目的及相關刑事政策，在
    量刑權之法律拘束性原則下，依刑法第51條第5款之規定，
    採限制加重原則，以宣告各刑中之最長期為下限，各刑合併
    之刑期為上限，但不得逾30年，資為量刑自由裁量權之外部
    界限，並應受法秩序理念規範之比例原則、平等原則、責罰
    相當原則、重複評價禁止原則等自由裁量權之內部抽象價值
    要求界限之支配，使以輕重得宜，罰當其責，俾符合法律授
    與裁量權之目的，以區別數罪併罰與單純數罪之不同，兼顧
    刑罰衡平原則（最高法院101年度臺抗字第461號裁定要旨參
    照）。查被告附表一、附表二為同日晚上，在同一地點所犯
    ，且2罪均是毒品相關之犯罪，行為對象亦有重疊，本院審
    酌上情及前所揭示之限制加重原則，乃定被告前揭犯罪事實
    欄一㈠（即附表一）及犯罪事實欄一㈡（即附表二）所示2罪
    ，應合併執行之刑如主文所示。
四、沒收部分
  ㈠附表一編號1 所示販毒之價金1,000元，既經被告收取，而屬
    被告所有犯該次販賣毒品罪之犯罪所得，縱未扣案，仍應依
    刑法第38條之1第1 項前段、第3項規定，於其所犯即附表一
    編號1 之主文欄中宣告沒收，於全部或一部不能沒收或不宜
    執行沒收時，追徵其價額。
  ㈡扣案如附表三編號1所示之針筒1支、編號2所示之吸食器1組
    、編號3所示之三星廠牌行動電話1支、編號5所示之海洛因1
    包及如附表四編號1所示之電子磅秤2臺、編號2所示之海洛
    因殘渣袋2袋、編號3所示之摻食器2支、編號4所示之分裝夾
    鏈袋1包、編號5所示之不明粉末1包，雖均為被告所有之物
    ，惟被告堅稱如附表三編號5、附表四編號5所示之物為其施
    用所剩，如附表三編號1至2、附表四編號1至4所示之物品，
    乃被告施用海洛因所用之物等語（見訴卷第186頁）。又附
    表三編號3 所示之三星廠牌行動電話並未經被告持以為本案
    犯罪事實欄一㈠（即附表一）及犯罪事實欄一㈡（即附表二）
    所示各罪所用。另如附表三編號4所示之物，則為陳彥蓉所
    有，並非被告所有之物，亦經被告陳明在卷（見訴卷第186
    頁）。此外，並無其他積極證據可認此些部分之扣案物係供
    被告犯本案犯罪事實欄一㈠（即附表一）及犯罪事實欄一㈡（
    即附表二）所示各罪所用之物或與其此些部分犯行有何關聯
    ，乃均不宣告沒收，併此敘明。
據上論斷，應依刑事訴訟法第299條第1項前段，毒品危害防制條
例第4條第1項、第17條第2項，藥事法第83條第1項，刑法第11條
前段、第59條、第38條之1第1項前段、第3 項、第51條第5款，
判決如主文。
本案經檢察官黃聖淵提起公訴，檢察官梁詠鈞到庭執行職務。
中    華    民    國  111     年     7    月    15    日
                  刑事第三庭    審判長法  官  張瑋珍
                                      法  官  羅婉怡
                                      法  官  翁碧玲
以上正本證明與原本無異。
如不服本判決應於收受送達後20日內向本院提出上訴書狀，並應
敘述具體理由；如未敘述上訴理由者，應於上訴期間屆滿後20日
內向本院補提理由書（均須按他造當事人之人數附繕本）「切勿
逕送上級法院」。
中　　華　　民　　國　　111 　年　　7 　　月　　18　　日
  　　　　　　　　　　　　　　　　　 書記官  武凱葳　
附錄本案論罪科刑法條
毒品危害防制條例第4條
製造、運輸、販賣第一級毒品者，處死刑或無期徒刑；處無期徒
刑者，得併科新臺幣三千萬元以下罰金。
製造、運輸、販賣第二級毒品者，處無期徒刑或十年以上有期徒
刑，得併科新臺幣一千五百萬元以下罰金。
製造、運輸、販賣第三級毒品者，處七年以上有期徒刑，得併科
新臺幣一千萬元以下罰金。
製造、運輸、販賣第四級毒品者，處五年以上十二年以下有期徒
刑，得併科新臺幣五百萬元以下罰金。
製造、運輸、販賣專供製造或施用毒品之器具者，處一年以上七
年以下有期徒刑，得併科新臺幣一百五十萬元以下罰金。
前五項之未遂犯罰之。
藥事法第83條
明知為偽藥或禁藥，而販賣、供應、調劑、運送、寄藏、牙保、
轉讓或意圖販賣而陳列者，處七年以下有期徒刑，得併科新臺幣
五千萬元以下罰金。
犯前項之罪，因而致人於死者，處七年以上有期徒刑，得併科新
臺幣一億元以下罰金；致重傷者，處三年以上十二年以下有期徒
刑，得併科新臺幣七千五百萬元以下罰金。
因過失犯第一項之罪者，處二年以下有期徒刑、拘役或科新臺幣
五百萬元以下罰金。
第一項之未遂犯罰之。
【附表一】被告販賣海洛因 
編號 販毒對象 販毒時間/ 地點/種類金額(新臺幣) 交易過程 主          文 1起訴書附表 一編號1 王瑞璋（見警一卷第10頁至第11頁、第21頁至第25頁；他一卷第15頁；他二卷第8頁） 110年8月16日晚上10時許 甲○○於左列時間、地點，販賣左列價量之海洛因1包與王瑞璋，並收取王瑞璋所交付購買該包海洛因之價金1,000元。   甲○○犯販賣第 一級毒品罪，處有期徒刑柒年捌月。未扣案之犯罪所得新臺幣壹仟元沒收，於全部或一部不能沒收或不宜執行沒收時，追徵其價額。   高雄市路○區○○街00號之黃Ｏ雪住處     1,000元海洛因1包   
【附表二】被告轉讓甲基安非他命
編號 轉讓對象 轉讓時間/ 地點/種類 轉讓過程 主          文 1起訴書附表一編號2 王瑞璋（見警一卷第10頁至第11頁、第21頁至第25頁；他二卷第8頁）；王美蘭（見警一卷第27頁至第31頁、第74頁至第75頁；他二卷第18頁） 110年8月16日晚上10時許 甲○○於左列時間，在左列地點，無償轉讓甲基安非他命與王Ｏ璋、王Ｏ蘭（無積極證據證明淨重達10公克以上）   甲○○犯轉讓禁藥罪，處有期徒刑柒月。   高雄市路○區○○街00號之黃Ｏ雪住處     甲基安非他命   
【附表三】扣案物（扣押物品目錄表，見警二卷第81頁，執行處
所:臺南市北區西華街與北忠街口自小客車BHS-7885車輛）
編號 扣押物品 數量 所有人 1 針筒 1支 甲○○ 2 吸食器 1組 甲○○ 3 三星廠牌行動電話（序號：000000000000000、000000000000000號，含門號0000000000號SIM卡1張） 1支 甲○○ 4 一粒眠藥丸 【高雄市立凱旋醫院111年3月4日濫用藥物成品檢驗鑑定書（見訴卷第163頁）】 10顆 甲○○ 5 第一級毒品海洛因（毛重2.44公克，驗前淨重2.16公克，驗後淨重2.14公克，含包裝袋1個）【法務部調查局濫用藥物實驗室110年12月17日鑑定書（見訴卷第101頁）】 1包 甲○○ 
【附表四】扣案物（扣押物品目錄表，見警二卷第89頁，執行處
所：臺南市○區○○街00號8樓之1）
編號 扣押物品 數量 所有人 1 電子磅秤 2臺 甲○○ 2 海洛因殘渣袋 2袋 甲○○ 3 摻食器 2支 甲○○ 4 分裝夾鏈袋 1包 甲○○ 5 不明粉末（毛重2.41公克，驗前淨重1.26公克，驗後淨重1.21公克，經鑑定結果不含毒品成分）【法務部調查局濫用藥物實驗室110年12月17日鑑定書（見訴卷第101頁）】 1包 甲○○